【裁判字號】    92,重訴,85
【裁判日期】    920606
【裁判案由】    給付借款
【裁判全文】
臺灣台南地方法院民事判決  九十二年度重訴字第八五號
    原      告  台南縣麻豆鎮農會
    法定代理人  甲○○
    訴訟代理人  丙○○
    被      告  乙○○
                丁○○
右當事人間請求給付借款事件，本院判決如左：
    主      文
被告應連帶給付原告新台幣捌佰拾萬元，及自民國九十一年十月九日起至清償日止
，按週年利率百分之八點四計算之利息，暨自民國九十一年十一月十日起至民國九十
二年五月九日止，按上開利率百分之十，自民國九十二年五月十日起至清償日止，按
上開利率百分之二十計算之違約金。
訴訟費用由被告連帶負擔。
    事實及理由
一、按訴狀送達後，原告不得將原訴變更或追加他訴，但擴張或減縮應受判決事項之
    聲明者，不在此限，民事訴訟法第二百五十五條第一項第三款定有明文。查，本
    件原告原起訴請求被告連帶給付新台幣（下同）八百三十萬元，及自民國九十一
    年十月九日起至清償日止，按週年利率百分之八點九五計算之利息，暨自九十一
    年十一月十日起至九十二年五月九日止，按上開利率百分之十，自九十二年五月
    十日起至清償日止，按上開利率百分之二十計算之違約金。嗣變更訴之聲明為被
    告應連帶給付原告八百三十萬元，及自九十一年十月九日起至清償日止，按週年
    利率百分之八點四計算之利息，暨自九十一年十一月十日起至九十二年五月九日
    止，按上開利率百分之十，自九十二年五月十日起至清償日止，按上開利率百分
    之二十計算之違約金。乃應受判決事項聲明之減縮，則揆諸前開說明，應予准許
    ，合先敘明。
二、本件原告起訴主張：訴外人謝文祥（已死亡）於民國九十一年四月八日邀同被告
    乙○○、丁○○及訴外人李蘇秀雲為連帶保證人，向原告借款八百三十萬元，約
    定清償期為九十四年四月八日，利息按原告中長期擔保放款利率百分之八點九五
    計付，並同意於原告調整基本放款利率時隨同調整，逾期付息或到期未履行債務
    時，除按放款利率付息外，自逾期之日起六個月以內者，按放款利率百分之十，
    逾六個月以上者，按放款利率百分之二十計付違約金。詎訴外人謝文祥僅繳息至
    九十一年十月八日，依授信約定書第五條之約定，已喪失期限利益，視為全部到
    期，爰依連帶保證法律關係請求被告連帶給付如主文第一項所示之本金、利息及
    違約金等情。
三、被告乙○○以：其並未於九十一年四月八日會同訴外人謝文祥至原告處借款，對
    於原告所提八百三十萬元借據並不知情，亦未有任連帶保證人之意。又訴外人謝
    文祥確曾於九十一年四月間向被告索取過印章，惟其言明係為辦理清償貸款所需
    ，按被告乙○○曾於八十三年六月間提供坐落台南市○○區○○段五九六、五九
    七號土地應有部分各六分之一，設定抵押權予原告，擔保訴外人謝文祥之借款，
    是被告交付印章任其辦理清償手續。另依據消費者保護法第十二條：「定型化契
    約中之條款違反誠信原則，對消費者顯失公平者，無效」，消費者保護法施行細
    則第十四條亦明示：契約條款中要消費者負擔非其所能控制之危險者已違反平等
    互惠之原則，且原告所提示由被告於八十三年七月五日簽訂之授信約定書條款第
    十二條所載顯然不利於消費者，原告主張其所提示之借據已蓋有被告同一款式之
    印章，不需經被告同意即可要求被告承受擔保他人借款之風險，著實已嚴重損及
    被告之權益，更有違消費者保護法第十一、第十二條之規定等語為辯，爰聲明求
    為判決駁回原告之訴。
四、被告謝文祥則以：原告所提借據上「丁○○」之印章雖為真正，惟否認「丁○○
    」簽名之真正，且九十一年四月間訴外人謝文祥係以借款已清償為由，向被告拿
    取印章，被告對本件借款毫不知情，前開印章為訴外人謝文祥所盜蓋等語置辯，
    爰聲明求為判決駁回原告之訴。
五、經查，原告主張訴外人謝文祥於九十一年四月八日向原告借款八百三十萬元，約
    定清償期為九十四年四月八日，利息按原告中長期擔保放款利率百分之八點九五
    計付，並同意於原告調整基本放款利率時隨同調整，逾期付息或到期未履行債務
    時，除按放款利率付息外，自逾期之日起六個月以內者，按放款利率百分之十，
    逾六個月以上者，按放款利率百分之二十計付違約金。惟訴外人謝文祥僅繳息至
    九十一年十月八日之事實，為被告所不爭執，並有原告所提借據、放款帳卡、轉
    帳收入傳票、牌告放款利率表在卷可稽，堪信為真實，惟被告等既否認前開借據
    上連帶保證人欄渠等簽名之真正，並以前開情詞置辯，爰分別審酌如下：
  （一）查，原告主張訴外人謝文祥係於八十四年一月九日時，即邀同被告二人及訴
        外人李蘇秀雲為連帶保證人，向原告借款一千五百萬元，並由被告乙○○提
        供其所有土地二筆應有部分設定抵押權予原告，被告丁○○亦提供其所有土
        地十筆設定抵押權予原告，而於前開借款屆期後，為辦理展期，曾分別於八
        十六年二月二十七日、八十七年三月三日、八十八年三月三日重新填寫借據
        ，嗣因訴外人謝文祥於八十九年五月三日償還二百七十萬元，於八十九年八
        月二十四日再償還四百萬元，原告乃同意塗銷被告丁○○所提供前開不動產
        之抵押權，並於九十一年四月八日原借款到期後，以借款之餘額八百三十萬
        元填載本件借據之事實，業據原告提出被告二人不爭執真正之授信約定書、
        土地抵押備查簿及放款帳卡為證，再參諸被告丁○○陳稱：「謝文祥有向我
        拿過數次印章，但次數我則不記得了」等語（參本院九十二年四月九日言詞
        辯論筆錄），及被告乙○○陳稱：「借款當時是我自己拿印章去蓋的，除九
        十一年的時候（謝文祥）有向我拿印章外．．借款後至九十一年期間有多少
        次向我拿印章，我則記不清楚」等語（參同前筆錄）以觀，倘被告二人於八
        十四年一月九日訴外人謝文祥向原告借款之初親自辦理用印後，訴外人謝文
        祥僅於九十一年四月間再向被告二人索取印章一次，則被告二人就訴外人謝
        文祥借款一千五百萬元後迄九十一年四月前向渠等索取印章之次數應屈指可
        數，豈會記憶不清﹖堪認於填載本件借據之前，訴外人謝文祥確曾向被告二
        人拿取印章多次。再參以被告二人就原告主張訴外人謝文祥前開展期、償還
        部分借款之情形亦不爭執，益徵訴外人謝文祥向原告借款前開一千五百萬元
        後，迄九十一年四月八日辦理本件借款手續前，被告二人係為配合辦理前開
        一千五百萬元借款之展期手續，始數次提供印章予訴外人謝文祥使用，以便
        重新填載借據無訛。
  （二）被告乙○○雖辯稱九十一年四月間訴外人謝文祥係以一千五百萬元借款已全
        部清償，欲塗銷被告乙○○所有不動產抵押權設定為由，向被告乙○○拿取
        印章云云，固據其配偶徐謝阿春到庭為證，惟證人徐謝阿春與被告乙○○為
        夫妻關係，其證詞是否有偏頗之虞，已非無疑，而經本院隔離訊問後，證人
        徐謝阿春就訴外人謝文祥於九十一年四月間向被告乙○○拿取印章後是否返
        還該印章予被告乙○○本人一節係證稱：「謝文祥有拿印章來還，當時我先
        生不在家，謝文祥有說已經塗銷完了，我之後有告訴我先生」等語（參本院
        九十二年五月九日言詞辯論筆錄），又與被告乙○○陳稱：「之後印章也是
        謝文祥用完後拿回來給我，至於我太太是否在場則記不清楚，當時謝文祥只
        說他已經辦好了」等語（參同前筆錄）之情節不符，是證人徐謝阿春之證詞
        尚無從遽以採信。再參諸被告乙○○自承：於訴外人謝文祥向原告借款一千
        五百萬元之初，伊所提供設定抵押權之不動產土地謄本已交予原告，嗣於九
        十一年間因有人要向伊購買前開設定抵押之土地，伊始要求訴外人謝文祥趕
        快辦理塗銷，謝文祥返還印章之後，並未將土地謄本返還，伊也未詢問土地
        謄本之去處等語以觀（參同前筆錄），倘訴外人謝文祥係以辦理塗銷被告乙
        ○○土地上抵押權為由向被告乙○○拿取印章，則於訴外人謝文祥辦理塗銷
        後返還印章時，應會連同抵押土地之土地謄本一併返還被告乙○○，豈會僅
        返還印章，而未一併交還土地謄本﹖且被告乙○○又係為出賣土地而要求訴
        外人謝文祥塗銷抵押權，則於訴外人謝文祥僅返還印章時，又豈會對其所提
        供土地之土地謄本去處毫不再意，嗣後又未加以聞問之理﹖是被告乙○○辯
        稱九十一年四月間訴外人謝文祥係為辦理塗銷抵押權始向伊拿取印章，本件
        借據上伊之印章為訴外人謝文祥所盜蓋云云，顯不可採。
  （三）另被告丁○○雖亦辯稱訴外人謝文祥係以全部清償，欲替伊辦理抵押權塗銷
        為由向伊拿取印章，借據上伊之印章為訴外人謝文祥盜蓋云云，惟查，被告
        丁○○於訴外人謝文祥向原告借款一千五百萬元之初，所提供予原告設定抵
        押之不動產十筆，已於八十九年五月四日，因訴外人丁○○為部分清償，經
        原告同意塗銷前開不動產上之抵押權，而將抵押土地之土地謄本返還被告丁
        ○○自行塗銷之事實，為被告丁○○所不爭執，並有原告所提土地抵押備查
        簿上記載「８９、５、４領回塗銷」在卷可稽，被告丁○○所有前開土地既
        已於八十九年五月四日由原告返還土地謄本予被告丁○○辦理塗銷，則於相
        隔約二年後之九十一年四月間，訴外人謝文祥又豈會再以辦理塗銷抵押權為
        由，向被告丁○○拿取印章之必要﹖且被告丁○○所提供之土地高達十筆，
        是否已辦理抵押權塗銷，對被告丁○○之權益影響非輕，是其就抵押權塗銷
        手續是否已辦理完畢一事應知之甚詳，則其辯稱：伊係以為八十九年間之抵
        押權塗銷手續未辦好，訴外人丁○○乃於九十一年四月再向伊拿取印章辦理
        云云顯與常情有違，不足採信。
  （四）綜上所述，被告二人係因訴外人謝文祥為辦理一千五百萬元借款餘額八百三
        十萬元之展期手續，而為填寫本件借據之需，始將渠等之印章交由訴外人謝
        文祥使用，前開印章既係經被告二人之同意，交由訴外人謝文祥蓋用於本件
        借據連帶保證人欄，則不論被告二人是否在本件借據上親自簽名或委由訴外
        人謝文祥代為簽名，被告二人仍應負連帶保證人清償之責。被告乙○○以授
        信約定書第十二條之約定違反消費者保護法之規定為辯，實無足採。
六、從而，原告依連帶保證法律關係請求被告連帶給付如主文第一項所示之本金、利
    息及違約金，為有理由，應予准許。
七、本件判決基礎已臻明確，兩造其餘攻擊防禦方法及舉證，於判決結果無影響，毋
    庸一一論列，附此敘明。
八、訴訟費用負擔之依據：民事訴訟法第八十五條第二項。
中      華      民      國      九十二    年      六      月      六    日
                                臺灣臺南地方法院民事第二庭
                                    法      官  林育幟
右為正本係照原本作成
如對本判決上訴，須於判決送達後廿日內向本院提出上訴狀
中      華      民      國      九十二    年      六      月      六    日
                                    法院書記官  黃淑櫻


司法院資訊處製作；財團法人民間司法改革基金會備份。
